【裁判字號】    97,台上,2187
【裁判日期】    970526
【裁判案由】    違反毒品危害防制條例
【裁判全文】
最高法院刑事判決            九十七年度台上字第二一八七號
上  訴  人  甲○○
上列上訴人因違反毒品危害防制條例案件，不服台灣高等法院台
中分院中華民國九十七年二月二十九日第二審判決（九十七年度
上訴字第二九七號，起訴案號：台灣彰化地方法院檢察署九十六
年度毒偵字第四八二三號），提起上訴，本院判決如下：
    主  文
上訴駁回。
    理  由
按刑事訴訟法第三百七十七條規定，上訴於第三審法院，非以判
決違背法令為理由，不得為之。是提起第三審上訴，應以原判決
違背法令為理由，係屬法定要件。如果上訴理由書狀並未依據卷
內訴訟資料，具體指摘原判決不適用何種法則或如何適用不當，
或所指摘原判決違法情事，顯與法律規定得為第三審上訴理由之
違法情形，不相適合時，均應認其上訴為違背法律上之程式，予
以駁回。本件上訴人甲○○上訴意旨略稱：上訴人於民國九十六
年二月二十四日，施用第一級毒品海洛因前，另曾於九十五年十
一月六日、九十五年十一月二十八日，各分別施用海洛因一次。
而施用毒品者具有成癮性，立法意旨本預期其具有反覆實施之性
質。另參照本院刑事判決關於集合犯之相關論述等，上訴人上開
三次施用海洛因之犯行應論以集合犯。乃原判決論述上訴人上開
三次施用海洛因之犯行，非屬集合犯，而就本案另論處上訴人施
用第一級毒品罪刑，於法有違等語。
惟查原判決認定上訴人有原判決援引第一審判決事實欄所記載之
施用第一級毒品（累犯）犯行，係以上訴人對前揭犯行自白不諱
，並有詮昕科技股份有限公司濫用藥物尿液檢驗報告、扣案之注
射針筒、查獲之相關照片可資佐證，堪認上訴人自白各情係屬事
實。上訴人雖辯稱：伊另有二次施用海洛因犯行，其與本件應併
以集合犯論處云云。然按集合犯應係依一般社會通念，特定犯罪
行為具有反覆實行之特性，立法者於制定刑罰法律之初，亦已認
知該種行為類型之反覆性，而有意藉由法條中客觀構成要件之行
為要素，涵括上開具有反覆實行特性之數個犯罪行為，仍僅接受
一次刑罰之評價為已足。而參酌刑法第五十六條修正理由之說明
，及本院九十六年度第九次刑事庭會議決議意旨，應認刑法修正
施行後多次施用毒品之犯行，採一罪一罰，始符立法本旨。上訴
人上開辯解各語，並無足取等情，予以綜合判斷。因而維持第一
審論處上訴人施用第一級毒品（累犯）罪刑之判決，駁回上訴人
在第二審之上訴，已於判決內說明其所憑之證據及其認定之理由
，從形式上觀察，並無違背法令之情形。按證據之取捨與證據之
證明力如何，均屬事實審法院得自由裁量、判斷之職權；苟其此
項裁量、判斷，並不悖乎通常一般之人日常生活經驗之定則或論
理法則，又於判決內論敘其何以作此判斷之心證理由者，即不得
任意指摘其為違法，而據為提起第三審上訴之合法理由。原判決
綜合上開各項證據資料，認定上訴人確有前揭犯行，且其與上訴
意旨所載上訴人其餘施用海洛因之犯行間，並無集合犯之關係等
情，乃其採證認事調查職權之合法行使，且原判決並已說明其所
依憑之證據及理由，並非無據，不容任意指為違法。上訴人徒憑
己意就原判決已有說明之事項，漫指其違法，重為單純事實上之
爭執，難謂係適法上訴第三審之理由，其上訴違背法律上之程式
，應予駁回。
據上論結，應依刑事訴訟法第三百九十五條前段，判決如主文。
中    華    民    國  九十七  年    五    月  二十六  日
                      最高法院刑事第一庭
                          審判長法官  董  明  霈
                                法官  林  茂  雄
                                法官  張  祺  祥
                                法官  吳  昆  仁
                                法官  蘇  振  堂
      本件正本證明與原本無異
                                      書  記  官
中    華    民    國  九十七  年    六    月    四    日
                                                      Ｋ


司法院資訊處製作；財團法人民間司法改革基金會備份。
